臺灣高等法院刑事判決　　　　　　　　　　　　　九十一年度上易字第二一九一號
　　上　訴　人　臺灣宜蘭地方法院檢察署檢察官
　　被　　　告　甲○○
右上訴人因被告侵占案件，不服臺灣宜蘭地方法院九十一年度易字第八二號，中華民
國九十一年五月三十一日第一審判決（起訴案號：臺灣宜蘭地方法院檢察署九十年度
偵字第三六六六號）提起上訴，本院判決如左：
    主  文
原判決撤銷。
甲○○意圖為自己不法之所有，而侵占對於業務上所持有之物，處有期徒刑陸月，如
易科罰金，以參佰元折算壹日，緩刑參年。
    事  實
一、甲○○前於民國九十年九月間，擔任位於宜蘭縣五結鄉○○路清水一巷乙○○○
    管理委員會之主任委員兼Ｃ區委員，其因職務關係，負有保管該社區Ｃ區之維護
    基金及巴士基金共新台幣（下同）一百三十六萬六千八百零九元之職務，並以其
    名義在宜蘭市信用合作社開立定期存款帳戶，而定期存單則由管理委員會財務委
    員楊貴美保管中。詎甲○○因為人作保，急需現金週轉，竟意圖為自己不法之所
    有，於九十年九月七日先向宜蘭市信用合作社謊報已遺失由楊貴美保管中之定期
    存款單，申請掛失補發定期存款單，並於同日向宜蘭市信用合作社以前開補發之
    定期存單辦理質押借款五十萬元，甲○○於乙○○○管理委員會知悉此事後，於
    同年十月三日將前開定期存款辦理解約，解約後仍將其所持有、為乙○○○管理
    委員會所有之前開一百三十六萬六千八百零九元其中之五十萬元侵占入己，以清
    償上開其向宜蘭市信用合作社辦理質押借款之五十萬元，僅將其餘八十六萬六千
    八百零九元則歸還乙○○○管理委員會。
二、案經乙○○○管理委員會訴請台灣宜蘭地方法院檢察署檢察官偵查起訴。
    理  由
一、右揭事實迭據被告甲○○於偵、審中坦承不諱，核與告訴人乙○○○管理委員會
    之主任委員胡乾龍迭於偵查及原審法院審理時指訴、證人楊貴美、吳豐顯證述被
    告如何侵占Ｃ區之維護基金及巴士基金五十萬元等情節相符，並有宜蘭市信用合
    作社九十一年一月二日宜信字第四號函及檢附之收入傳票、存單摺掛失止付申請
    書、授信申請書、整存整付儲蓄存款存單、定存中途解約取息憑條、查詢單影本
    、匯款回條、本票各一張附卷可稽，足認被告之自白應為真實可採，本件事證已
    明，被告犯行堪以認定，應予依法論科。
二、查被告係乙○○○管理委員會之主任委員兼Ｃ區委員，因職務關係，負有保管該
    社區Ｃ區之維護基金及巴士基金之職務，其持有該基金自屬業務上所持有，竟挪
    用該基金，侵占入己清償個人債務，核其所為，係犯刑法第三百三十六條第二項
    之業務侵占罪，公訴人以犯刑法第三百三十五條第一項起訴，容有未洽，應予變
    更起訴法條。原判決以被告犯刑法第三百三十五條第一項普通侵占罪對被告論罪
    科刑，亦有未洽，公訴人上訴意旨，指摘原判決不當，為有理由，自應由本院撤
    銷改判。爰審酌被告因需現金週轉而侵占社區基金之犯罪動機、目的、手段，犯
    罪時所受之刺激及其品性、生活狀況、智識程度、被害人所受損害之金額，及犯
    罪後坦承不諱並與被害人達成和解等一切情狀，量處如主文所示之刑，並諭知易
    科罰金之折算標準，以示懲儆。又被告前未曾受有期徒刑以上刑之宣告，有本院
    被告全國前案紀錄表在卷可憑，茲因一時失慮而罹刑典，經此偵審程序應已知警
    惕，且事後已與被害人達成和解，有和解書、本票各一紙在卷可佐，本院認對其
    所宣告之刑以暫不執行為適當，爰併宣告緩刑三年，以勵自新。
據上論斷，應依刑事訴訟法第三百六十九條第一項前段、第三百六十四條、第二百九
十九條第一項前段、第三百條，刑法第三百三十六條第二項、第四十一條第一項前段
、第七十四條第一款，罰金罰鍰提高標準條例第一條前段、第二條，判決如主文。
本案經檢察官費玲玲到庭執行職務。
中      華      民      國      九十一      年      九    月    十七    日
                              臺灣高等法院刑事第十三庭
                                  審判長法  官  蔡    燉
                                        法  官  鄧  振  球
                                        法  官  李  春  地
右正本證明與原本無異。
不得上訴。
                                        書記官  柳  秋  月
中      華      民      國    九十一    年      九      月     二十     日
附錄本判決論罪科刑法條：
刑法第三百三十六條第二項
對於業務上所持有之物，犯前條第一項之罪者，處六月以上五年以下有期徒刑，得併
科三千元以下罰金。
